【裁判字號】    97,財管,27
【裁判日期】    970701
【裁判案由】    指定遺產管理人
【裁判全文】
臺灣桃園地方法院民事裁定              97年度財管字第27號
聲  請  人  乙○○
關  係  人  財政部國有財產局臺灣北區辦事處桃園分處
法定代理人  胡樹禮
代  理  人  蘇嘉卿
被繼承人    甲○○  生前最後住.
上列聲請人聲請為被繼承人甲○○選任遺產管理人事件，本院裁
定如下：
    主      文
選任聲請人乙○○為被繼承人甲○○之遺產管理人。
准對被繼承人甲○○（男，民國○○年○○月 ○日生，身分證統一編
號：Ｚ000000000號，生前最後住所：桃園縣新屋鄉○○路 241號
）之大陸地區以外之繼承人為承認繼承之公示催告。
聲請人乙○○應於收受本裁定之日起貳拾日內，將本裁定登載於
公報、新聞紙或其他相類之傳播工具。
如有被繼承人之大陸地區以外之繼承人，應自本公示催告最後登
載公報、新聞紙或其他相類之傳播工具之日起壹年貳月內向本院
陳報承認繼承，如不於公示期限內申報承認繼承時，被繼承人之
遺產於大陸地區之繼承人依法繼承、清償債權並交付遺贈物後有
賸餘者歸屬國庫。
聲請程序費用由被繼承人甲○○之遺產負擔。
    理      由
一、按「繼承開始時，繼承人之有無不明者，由親屬會議於一個
    月內選定遺產管理人，並將繼承開始及選定遺產管理人之事
    由，向法院報明。」，「親屬會議依前條規定為報明後，法
    院應依公示催告程序，定六個月以上之期限，公告繼承人，
    命其於期限內承認繼承。」，「無親屬會議或親屬會議未於
    前條所定期限內選定遺產管理人者，利害關係人或檢察官，
    得聲請法院選任遺產管理人，並由法院依前項規定為公示催
    告。」，民法第1177條、第1178條第1 項、第2 項定有明文
    。又民法第1177條所謂繼承開始時繼承人有無不明，係指戶
    籍簿上無可知之法定繼承人或雖有之而皆為繼承之拋棄而言
    （最高法院88年度臺上字第3185號判決參照）。再「無人承
    認之繼承事件，由繼承開始時被繼承人住所地之法院管轄。
    」，非訟事件法第145 條第1 項規定甚明。
二、本件聲請意旨略以：被繼承人甲○○（民國94年8 月17日死
    亡）與聲請人係兄妹關係，而雙方之母親即第三人謝王麗芬
    於民國76年8 月19日死亡，聲請人本應與被繼承人等共同繼
    承第三人謝王麗芬所遺坐落基隆市○○區○○段東勢坑小段
    第874 地號、第968 地號，權利範圍各為2/48之2 筆土地，
    惟被繼承人於94年8 月17日死亡，其法定繼承人均已拋棄繼
    承權，而是否仍有繼承人不明，且其親屬會議並未於1 個月
    內選定遺產管理人，致聲請人對上開遺產無法行使申辦所有
    權繼承登記事項，為確保聲請人之權利，請求依法指定被繼
    承人之遺產管理人等語。
三、經查，聲請人前開主張，業據提出土地登記謄本2 份、繼承
    系統表各1 份、戶籍謄本11份為證（均為影本），復經本院
    依職權調閱本院94年繼字第342 號、第401 號拋棄繼承事件
    卷宗查核屬實。又被繼承人死亡迄今業已將近3 年，顯逾民
    法第1177條所定1 個月期間，仍無親屬會議選任之遺產管理
    人向本院陳明或向聲請人為處理債務之表示，可認聲請人之
    主張，尚堪信為真實。
四、按遺產管理人之設，旨在管理保存及清算遺產，以免遺產散
    失，是以遺產管理人具有相當之公益色彩；又選任遺產管理
    人，除慮及管理遺產之公平性外，須考慮其適切性，亦即可
    對其遺產、遺債之情形瞭解較深，復與遺債債權人無利害共
    同關係而得忠誠處理者，優先選任為宜。本件被繼承人遺債
    是否多於遺產處於不明狀態，故尚不宜選任關係人財政部國
    有財產局為其遺產管理人。而聲請人與被繼承人為上述2 筆
    土地之共同繼承人，又與被繼承人為兄妹關係，就被繼承人
    之遺產、遺債情形應較為瞭解，且可秉持公正之立場擔當遺
    產之管理人任務，由其擔任本件遺產管理人，應屬適當。爰
    依首揭法律規定，選任聲請人乙○○為被繼承人甲○○之遺
    產管理人，並依法為公示催告。
五、爰裁定如主文。
中    華    民    國    97    年    7     月    1     日
                  家事法庭法  官  張震武
上列正本證明與原本無異。
如不服本裁定應於送達後10日內向本院提出抗告狀，並應繳納抗
告費用新臺幣1,000元。
中    華    民    國    97    年    7     月    1     日
                          書記官  劉昆鑫


司法院資訊處製作；財團法人民間司法改革基金會備份。
